臺灣臺北地方法院交通事件裁定　　　　　　　　　　　九十三年度交聲字第九八號
　　原處分機關　臺北市交通事件裁決所
　　異　議　人
　　即受處分人　甲○○
右列受處分人因違反道路交通管理處罰條例案件，對於台北市交通事件裁決所民國九
十二年十二月二十五日所為之處分（處分案號：北市裁三字第裁二二－ＡＸＸ０三三
九三九號），聲明異議，本院裁定如左：
    主  文
異議駁回。
    理  由
一、按行車起步前應顯示方向燈，注意前後左右有無障礙或車輛行人，並應讓行進中
    之車輛行人優先通行，道路交通安全規則第八十九條第一項第六款定有明文。次
    按汽車駕駛人爭道行駛，而有起駛前，不讓行進中之車輛、行人優先通行者，處
    新台幣（下同）六百元以上一千八百元以下罰鍰，再汽車駕駛人，駕駛汽車違反
    道路交通安全規則，因而肇事致人受傷者，吊扣其駕駛執照三個月至六個月，並
    記違規點數一點，亦為道路交通管理處罰條例第四十五條第十款、第六十一條第
    三項、第六十三條所明定。
二、本件異議人即受處分人甲○○於民國（下同）九十二年十月十八日十七時三十分
    許，駕駛車牌號碼二Ｄ－八八三號營業用小客車，沿台北市市○○道路邊（靠近
    承德路一段路口）欲起步駛入市○○道外側車道由東往西行駛時，其左前保險桿
    與沿同向由張玉宣行駛之車牌號碼ＱＤ五－二八六號輕型機車右側車身發生擦撞
    ，致機車騎士張玉宣人車倒地，受有傷害，嗣台北市政府警察局交通大隊員警許
    正宏前往處理並以受處分人有「起駛前不讓行進中車輛優先通行」、「違反道路
    交通安全規則因而肇事致人受傷」違規行為有違反道路交通管理處罰條例第四十
    五條第十款、第六十一條第三項規定掣發台北市政府警察局舉發違反道路交通管
    理事件通知單（北市警交大字第ＡＸＸ0000000號）舉發之，受處分人於
    應到案日期前向原處分機關申訴，經原處分機關函請原舉發單位調查結果仍認受
    處分人有前開違規行為且違規事實明確，原處分機關乃依道路交通管理處罰條例
    第四十五條第十款（贅引第一項）及第六十一條第三項（贅引第一款）及違反道
    路交通管理事件統一裁罰標準表之規定，裁處受處分人罰鍰六百元，及吊扣駕駛
    執照三個月，並依同條例第六十三條第一項第一款（漏引第一款）規定，記違規
    點數一點。
三、受處分人聲明異議意旨略以：我當時自市○○道路邊往路中行駛，起駛前看了後
    照鏡沒有車子，才慢行中打了方向盤，之後回正方向盤，才發現張玉宣騎的機車
    自後方而來，我承認我沒有看到張玉宣騎的機車是有不對，但我已經跟她和解，
    而且張玉宣亦有超車不當情事，卻仍吊扣我職業駕駛執照三個月，影響我全家人
    之生計，我認為處罰太嚴重了云云。
四、經查：
  (一)受處分人駕駛車牌號碼二Ｄ－八八三號營業用小客車，與張玉宣騎乘之ＱＤ五－
    二八六號輕型機車發生車禍之事實，業據證人張玉宣於本院調查中證述綦詳（見
    本院九十三年五月二十一日訊問筆錄），並有台北市政府警察局交通警察大隊受
    理交通違規事件調查表、道路交通事故現場圖、交通事故分析研判表、道路交通
    事故補充資料表、交通事故談話紀錄表、台北市交通事件裁決所受理民眾交通違
    規（肇事案件）申訴紀錄表等件附卷可稽；
  (二)再依卷附道路交通事故調查表事故現場圖所示，受處分人係由台北市大同區市○
    ○道、承德路口之台汽客運前路邊起步，往左駛入車道上；且參照台北市政府警
    察局大同分局交通分隊道路交通事故補充資料表所載，肇事雙方車輛損壞部位：
    車號二Ｄ－八八三號營業用自小客車，左前保險桿擦痕；車號ＱＤ五－二八六號
    輕型機車，右前腳踏板破裂、右後視鏡破裂、右側車身擦痕，而以此車輛損害情
    形研判，受處分人應係以其車輛左前方撞及該輕型機車右側車身無疑；又參照受
    處分人自承其於起步的時候未發現張玉宣之機車（參照本院九十三年五月二十一
    日訊問筆錄），足見受處分人於起步行駛尚未將車身於車道中打直前，應有未注
    意後方直行車輛行駛之動態，並研判直行車輛之之車速距離確為安全以前，即有
    貿然將該車駛入車道而未禮讓之違規行為。是本件係受處分人於起駛前疏未注意
    直行車輛，撞及同向後方張玉宣所駕駛之前開機車，其有過失，已甚明確。另受
    處分人指稱證人張玉宣亦有超車不當情事云云，惟依前開道路交通安全規則第八
    十九條第一項第六款之規定，受處分人為行車起步，應讓行進中之車輛即證人張
    玉宣所騎乘之機車先行，故證人張玉宣所騎乘之機車係有優先路權，受處分人應
    確認後方無車之後始可起步，是證人張玉宣對於本件車禍之發生並無過失之責，
    併此敘明。
  (三)又道路交通管理處罰條例中為吊銷駕駛執照處分之規定，均係因其駕車行為致行
    車安全社會公共利益有重大影響者（司法院大法官會議釋字第五三一號解釋參照
    ），是吊銷駕駛執照處分之行為，屬重大違規事項，為持社會秩序、增進公共利
    益，其為吊銷之處分，就工作權之影響尚合憲法比例原則之規定。再按汽車駕駛
    人，駕駛汽車違反道路交通安全規則，因而肇事致人受傷者，吊扣其駕駛執照三
    個月至六個月；前項之輕、重傷標準，由交通部定之，復分別為道路交通管理處
    罰條例第六十一條第三項、第四項所明定。而汽車駕駛人駕駛汽車如違反道路交
    通安全規則因而肇事致人受傷者，依違反道路交通管理事件統一裁罰基準及處理
    細則（下稱處理細則）第四十四條第一項及違反道路交通管理事件統一裁罰基準
    表（下稱基準表）之規定，尚需依行為人因肇事致人所受之傷勢及有無在應到案
    日期前到案等二項因素，為之決定應對行為人所處吊扣駕駛執照期間。而依違反
    道路交通管理事件統一裁罰標準表規定，就肇事致人受傷之情形分為二級裁處，
    即就該統一裁罰標準表註１情形：「一、合於刑法第十條第四項重傷之標準者；
    二、昏迷不省，並延續二十四小時者；三、需經三十日以上住院醫療者。」為吊
    扣駕駛執照四個月至六個月不等之裁罰；至於除註１以外之情形（即註２情形）
    ，均裁罰吊扣駕駛執照三個月至六個月不等。其就註２情形，不論肇事致人受傷
    輕重之程度，則均為同等之裁罰【是否符合比例原則（妥當性原則、必要性原則
    、比例性原則）？實值深思】。查證人張玉宣因本件車禍造成頭枕部、下背挫傷
    、眩暈、腰椎外傷性關節炎及右下肢坐骨神經炎等傷害，有杏和醫院九十三年六
    月二十一日（九十三）法院字第００三號函在卷可憑，該傷害確屬前開統一裁罰
    標準表註１之情形，並無疑問。而以證人張玉宣所受傷害非輕，處罰機關因而裁
    處受處分人吊扣駕駛執照三月，尚難認有違憲法保障人民工作權之意旨及比例原
    則。
五、綜上所述，受處分人確有再右開時、地起駛前，不讓行進中車輛優先通行，因而
    肇事致人受傷之違規事實，已如前述，且原處分機關依道路交通管理處罰條例第
    四十五條第十款及第六十一條第三項規定，裁處受處分人罰鍰六百元及吊扣駕駛
    執照三個月，並依同條例第六十三條第一項第一款規定，記違規點數一點，核於
    法並無不當。是本件受處分人之聲明異議，為無理由，應予駁回。
據上論斷，應依道路交通案件處理辦法第十九條，裁定如主文。
中　　　華　　　民　　　國　　九十三　　年　　　九　　　月　　 十五 　　日
                                        臺灣臺北地方法院交通法庭
                                            法  官  官信成
右正本證明與原本無異。
如不服本裁定應於送達後五日內向本院提出抗告狀。
                                            書記官  蔡嘉萍
中　　　華　　　民　　　國　　九十三　　年　　　九　　　月　　 十五 　　日
